臺灣士林地方法院刑事判決　　　　　　　 99年度訴字第285號
公　訴　人　臺灣士林地方法院檢察署檢察官
被　　　告　楊翔宇
選任辯護人　陳敏男律師
　　　　　　黃育勳律師
上列被告因違反毒品危害防制條例案件，經檢察官提起公訴（99
年度偵字第7806號），本院判決如下：
    主  文
楊翔宇犯如附表二編號1 至9 所示之罪，各處如附表二編號1 至
9 所示之刑，沒收部分如附表二編號1 至9 所示。應執行有期徒
刑拾肆年。未扣案搭配門號0000000000號使用之Sony
Ericsson廠牌行動電話壹支（不含SIM 卡）沒收，如全部或一部
不能沒收時，追徵其價額。
    事  實
一、楊翔宇明知愷他命（Ketamine）係毒品危害防制條例第2 條
    第2 項第3 款所規定之第三級毒品，依法不得販賣，仍各基
    於販賣第三級毒品營利之犯意，分別於不詳時間、地點，以
    每包低於新臺幣（下同）400 元之代價，向真實姓名年籍不
    詳綽號「阿彬」、「脫線」之成年男子，販入數量不詳之第
    三級毒品愷他命後，以每包400 元之價格，使用門號000000
    0000號之行動電話作為聯絡販賣愷他命之工具，經張芯語分
    別於如附表一所示之時間，以電話撥打上開楊翔宇使用之行
    動電話及傳遞簡訊方式，每次與楊翔宇議定購買愷他命1 包
    400 元，及因張芯語身無現金，楊翔宇同意先予賒欠待其領
    薪水後再行償還，復約定交易地點為臺北市內湖區大湖公園
    、明湖國中、明湖國小或哈拉影城其中一處後，楊翔宇即於
    如附表一所示該次最後聯絡時間後某時，在該次相約之地點
    ，將1 包愷他命交付予張芯語，以此方式分別於附表一所示
    時間，販賣第三級毒品愷他命予張芯語共9 次，上開交易愷
    他命之應付價金共3 千6 百元，均以賒帳方式暫未給付，嗣
    張芯語因施用愷他命，經其父親勸導陪同至臺北市政府警察
    局信義分局偵查隊自首，供出其施用之第三級毒品有向楊翔
    宇購得，而查悉上情。
二、案經臺北市政府警察局信義分局報請臺灣士林地方法院檢察
    署檢察官偵查起訴。
    理  由
甲、有罪部分：
壹、證據能力部分：
一、按被告以外之人於審判外之言詞或書面陳述，除法律有規定
    者外，不得作為證據，刑事訴訟法第159 條第1 項固定有明
    文。惟被告以外之人於檢察事務官、司法警察官或司法警察
    調查中所為之陳述，與審判中不符時，其先前之陳述具有較
    可信之特別情況，且為證明犯罪事實存否所必要者，得為證
    據，刑事訴訟法第159 條之2 亦有明文，此為同法第159 條
    第1 項所稱「法律有規定」，而為傳聞法則之例外。至本條
    所指「與審判中不符」，包括其陳述自身前後之不符（其前
    甚為詳細，於後則簡略，亦屬於此），及與審判中其他證據
    相齟齬，導致關於「主要事實」應為相異認定者而言。是此
    之「不符」，自係指實質不符之陳述而言，是與主要事實無
    關之僅一字一句之不符，固不論矣，即使為一部不符，然倘
    該不符者係屬可分，亦應認為僅此一部之不符，有本條之適
    用，而非可藉此擴及其先前陳述之全部範圍。查證人張芯語
    於警詢中所為之陳述，其性質屬傳聞證據。惟其係親自與被
    告聯絡購買愷他命之人，其於警詢時對於所親自經歷之向被
    告購入愷他命之時間、毒品交易之方式及地點、購買毒品之
    金額等事實之陳述均較明確，且於警詢之陳述距案發時日較
    近，以本案情況而言，自以警詢當時記憶較為深刻，不致因
    時隔日久而遺忘案情，且較無來自被告甚或施用毒品圈之壓
    力而出於虛偽不實之指證，或事後串謀而故為迴護被告之機
    會，此外，復有通聯紀錄可資佐證，又無其他證據證明證人
    張芯語之警詢筆錄有受污染而不宜作為證據之瑕疵，是其陳
    述具有可信之特別情況，且為證明被告犯罪事實存否所必要
    ，本院認依刑事訴訟法第159 條之2 規定具有證據能力，被
    告之選任辯護人認證人張芯語於警詢中所為陳述並無證據能
    力，尚非可採。
二、證人張芯語於偵查中供前具結所為之陳述（有結文附於偵查
    卷可稽，見偵查卷宗第81頁），係檢察官依法訊問，復無其
    他事證足資認定其於檢察官訊問時有受違法取供情事，並無
    何特別不可信之情況，依刑事訴訟法第159 條之1 第2 項之
    規定自亦有證據能力，被告之選任辯護人認證人張芯語於偵
    查中具結後所為陳述無證據能力，實不足採。
三、至本件認定事實所引用之卷內其餘文書證據，並無證據證明
    係公務員違背法定程序所取得，被告及其選任辯護人於審判
    程序中復均未於言詞辯論終結前表示異議，且卷內之文書證
    據及物證，亦無刑事訴訟法第159 條之4 之顯有不可信之情
    況與不得作為證據之情形，則依刑事訴訟法第159 條之5 之
    規定，本件認定事實所引用之所有文書證據及物證，均有證
    據能力，合先敘明。
貳、實體部分：
一、訊據被告固然承認門號0000000000號行動電話確係其母親申
    請供其所使用，且認識張芯語等事實，惟矢口否認有販賣第
    三級毒品愷他命之犯行，辯稱：伊沒有於如附表一所示之時
    間販賣愷他命予張芯語，伊當時是想追求張芯語，又知道她
    毒癮很大，曾經幫張芯語以1 包400 元之代價，向綽號「阿
    彬」、「脫線」之人拿愷他命，伊沒有賺取價差，沒有販賣
    愷他命予張芯語云云。被告之選任辯護人為其辯護稱：證人
    張芯語係施用毒品者，其供出販毒之人之證詞須有堅強的補
    強證據。證人張芯語僅係就其與被告通聯紀錄1 頁1 頁確認
    ，其將民國99年3 月18日、同年月23日此2 日內之通話及簡
    訊各別獨立成2 次販賣，通聯紀錄中也有幾通漏掉沒有指出
    ，所證述之通數亦與通聯紀錄所載實際通數不符，另就每次
    販賣之數量、地點均無法確認，所證述因購買愷他命而積欠
    被告5 千元，更無法用其所稱每包代價400 元除盡，顯見證
    人張芯語所證述之金額亦屬有疑，不得單憑證人張芯語不實
    之證述而入被告於罪云云。惟查：
  (一)證人張芯語於警詢中證稱：「（問：99年4 月10日你因何事
    由何人陪同至本分局自首？自首何事情？）我因為吸毒由我
    爸爸張在福陪我一起來警察局自首，因為我吸食毒品愷他命
    」、「（問：你是於何時？地？開始吸食毒品？吸食何種毒
    品？最初1 次及最後1 次吸食毒品係於何時地？）我第1 次
    吸毒是從高中大約94年或95年起，開始吸食愷他命，地點在
    臺北市中山區○○○路KTV 店內，一直吸食到現在，我幾乎
    每天都有在吸食毒品愷他命，地點大部分在臺北市○○區○
    ○街322 號3 樓家中房間內，時間則是每天不一定的時間，
    只要我想到就會吸食，最後1 次吸食愷他命是99年4 月9 日
    晚間7 時至8 時許，在我家附近公園還有我房間內吸食」、
    「（問：你所施用之毒品愷他命來源如何？係於何時、地向
    何人購買？購買價錢數量為何？）我最近所吃的愷他命都是
    跟綽號『安安』的楊修安買的，也有跟楊修安的朋友綽號『
    羊咩』的人購買愷他命，我是從99年2 月初開始跟『羊咩』
    購買，我是同時間認識楊修安跟『羊咩』的，我記得第1 次
    是在99年2 月初某一天下午大約2 至3 時許，在東湖麗湖飯
    店附近跟『羊咩』購買，我第1 次跟他買2 包共800 元，我
    是每隔1 至2 日就跟『羊咩』購買，我每次也都是以先電話
    打給『羊咩』的門號0000000000之行動電話，聯絡好購買幾
    包（有時候會說有時候不會說買幾包），我們再約地點，大
    部分都在東湖地區（哈啦影城及明湖國中康寧路3 段上）交
    貨，我有時候給他現金有時候用欠的，每1 包也是400 元，
    每1 包也都是用塑膠夾鍊袋裝，重量幾公克我不知道，到目
    前我欠『羊咩』購買毒品的錢共約5 千元左右，每次都是『
    羊咩』本人親自賣愷他命給我，一直跟他購買到99年4 月5
    日或6 日才停止」、「（問：你是以何種方式施用毒品愷他
    命？）用香煙折斷將愷他命放入香煙內然後吸煙吸食」、「
    （問：你所指稱毒品愷他命是向綽號『羊咩』之男子所購買
    ，你是否知道綽號『羊咩』之男子真實姓名及住處或其他聯
    絡電話等資料？）我不知道他真實姓名及住址，我只知道他
    聯絡電話是0000000000」、「（問：平時你是以何種方式跟
    綽號『羊咩』之男子聯絡購買毒品？最後一次是於何時段聯
    絡？）我是用我電話門號0000000000號行動電話與『羊咩』
    聯絡。我最後在99年4 月1 日到同年月4 至5 日都有跟他聯
    絡，還有他們也打電話來向我催討購買毒品所欠的錢」、「
    （問：你是否知道綽號『羊咩』之男子，其所販賣之毒品愷
    他命來源？）我不知道他們上游是誰」、「（問：99年4 月
    24 日 你製作第2 次指證筆錄？指證何事？）要我指證綽號
    『羊咩』之人」、「（問：你於第1 次自首施用毒品調查筆
    錄中，指證綽號『羊咩』之男子涉嫌販賣第三級毒品愷他命
    給你，並指出你以『羊咩』所使用門號0000000000號行動電
    話聯絡後，你們才約定時間地點交易毒品，你所說是否實在
    ？）沒錯」、「（問：若警方查出綽號『羊咩』之男子之年
    籍相片等資料，你是否可以指出販賣毒品給你綽號『羊咩』
    男子？）可以指證的出來」、「（問：經警方調閱該門號00
    00000000號申登人為張翠鋒（46年2 月14日生、身份證字號
    Ｚ000000000）其戶內人口中有男子楊翔宇（78年6 月24日生
    、身份證字號Ｚ000000000），另經警方調閱並提供男子楊翔
    宇之指認犯罪嫌疑人紀錄表供你指認（犯罪嫌疑人並不一定
    存在於被指認人之中），請指出編號幾號就是你所指證涉嫌
    販賣毒品給你之綽號『羊咩』男子？（請指認犯罪嫌疑人紀
    錄表簽捺）編號4 號就是綽號『羊咩』之男子」、「（問：
    經你指認綽號『羊咩』男子就是楊翔宇，你是否曾前往其住
    居所？）我沒有去過」、「（問：你於第1 次筆錄中指稱，
    你第1 次是在99年2 月初某一天下約2 至3 時許，在東湖地
    區麗湖飯店附近（民權東路跟康寧路3 段口）跟綽號『羊咩
    』之男子（經指認為楊翔宇）購買2 包品愷他命，共800 元
    ，後來每隔1 至2 日就會跟綽號『羊咩』之楊翔宇購買，一
    直跟他購買到99年4 月5 日或6 日才停止，請詳述你跟楊翔
    宇購買毒品之經過情形？）我跟綽號『羊咩』購買愷他命時
    ，我都事先以電話跟『羊咩』聯絡，雙方約在東湖地區（大
    湖公園或東湖國中附近）交易愷他命，我每次都是買1 包至
    3 包左右，每1 包400 元，我有時候付現金給他，有時候用
    欠的，我每隔1 至2 日就會跟『羊咩』買愷他命，時間都是
    在中午過後下午，也有在晚上交貨，都是綽號『羊咩』之楊
    翔宇親手交貨給我，『羊咩』的愷他命都是用塑膠夾鏈袋裝
    著的，每1 包重量我不知道。我向『羊咩』買愷他命之次數
    太多了，我記不清楚」、「（問：你目前因向楊翔宇所購買
    毒品愷他命所欠金額為何？）我記得我跟他買愷他命總共還
    欠他5 千元沒給他」、「（問：你稱從99年2 月初起至4 月
    4 至5 日止，幾乎每隔1 至2 日就會向楊翔宇購買毒品愷他
    命，每1 小包塑膠夾鏈袋裝要價400 元，你前後向楊翔宇購
    買過幾次愷他命？）我向楊翔宇買愷他命的次數太多了，我
    記不清楚」、「（問：楊翔宇販賣毒品愷他命給你時，是否
    有其他人在場？）有時候他1 個人，有時候會帶他的朋友一
    起騎機車來，但我不認識」等語明確（見臺灣士林地方法院
    檢察署99年度偵字第7806號偵卷第15至23頁）。於偵查中證
    稱：「（問：你施用之愷他命跟誰買的？）楊修安、楊翔宇
    」、「（問：你如何聯絡楊翔宇？）我打給楊翔宇，我當時
    使用門號0000000000、0000000000號行動電話，我都是用門
    號0000000000號行動電話打給楊翔宇使用之門號0000000000
    號行動電話」、「（問：從何時開始跟楊翔宇買愷他命？）
    99年2 月初認識楊翔宇，所以從那時開始跟楊翔宇購買愷他
    命」、「（問：是否記得買過幾次？）很多次，大概每1 、
    2 天買1 次，每次買1 個或2 個，1 個含袋0.8 克，1 個40
    0 元」、「（問：交易地點？）有在內湖的大湖公園，有1
    次在明湖國小，也有在明湖國中、哈拉影城」、「（問：每
    次都有付清？）剛開始有，後來沒有，到現在欠楊翔宇約5
    千元」、「（問：楊翔宇有要追你？）沒有」、「（問：楊
    翔宇說是你要他去幫你買愷他命，是否如此？）不是」、「
    （問：你們交易情形？）我先打電話跟他說我要多少，再約
    時間、地點。」、「（問：打完電話間隔多久交易？）打完
    電話馬上出門，他身上都有，就現金交易」、「（問：對於
    楊翔宇說是你要買愷他命，他要追你才幫你買，只有前2 次
    你有給他錢，後來他就沒跟你收錢，是你跟他借4 千5 百元
    ，並不是欠他毒品錢，有何意見？）叫他去撞牆，他沒有要
    追我，我也沒跟他借錢」、「（問：你每次跟楊翔宇聯絡都
    有買到毒品？）是」、「（提示通聯紀錄，問：你打電話給
    楊翔宇就是要買毒品，沒有其他事情？）我打給他都是要買
    毒品，每次都有交易成功，都買1 到2 個，我們之間沒有其
    他休閒活動或往來，我跟他單純是毒品交易」、「（問：警
    詢中所述是否實在？）是」、「（問：與楊翔宇有無冤仇？
    ）沒有，我不會去害別人。我把自己搞得很糟糕，當我知道
    他們年紀比我小，我希望救他們也救自己，因為現在毒品太
    氾濫了」、「（提示通聯記錄問：是否每次你跟楊翔宇聯絡
    都是交易毒品？）我找他都是買毒品，沒有其他的事，每次
    聯絡都有買到愷他命，我跟楊翔宇至少買10次愷他命。99年
    3 月18日22時24分、31分的2 通、99年3 月23日10時55分開
    始到11時12分的3 通、99年3 月18日13時11分到13時31分的
    3 通、99年3 月21日18時14分到18時45分的3 通、99年3 月
    22日7 時51分到8 時12分的2 通、99年3 月23日11時到21時
    42分4 通，都是各別1 次的交易。99年3 月30日19時到31日
    凌晨聯絡的7 通是同一次交易，交易時間是在最後一通31日
    凌晨1 時6 分聯絡之後，99年3 月31日12時11分開始到99年
    3 月31日15時19分的5 通是另一次交易，99年4 月3 日23時
    17分到23時41分的3 通、99年4 月6 日1 時11分的1 通，也
    都是個別交易，交易地點就在之前講的那幾個地方，每一次
    的詳細地點不確定。之後因為我有欠他5 千元，他就不賣給
    我了」綦詳（見上開偵查卷宗第78至80頁、第89頁）。於審
    理中證稱：「（提示上開偵查卷第16頁證人張芯語之警詢筆
    錄，問：你於警詢中供稱從4 、5 年前至99年4 月10日，每
    天都有在吸食愷他命，是否如此？）是」、「（問：你吸食
    的方式，除了依香煙吸食外，是否有從鼻子吸入的吸食方式
    ？）有」、「（問：你於99年3 月中旬之後，向楊翔宇拿毒
    品之後，就沒有給他錢？）是」、「（提示上開偵查卷第78
    頁證人張芯語之偵訊筆錄倒數第3 行，問：你當時回答，每
    次跟楊翔宇買1 個或2 個，1 個400 元是否如此？）是」、
    「（問：你跟楊翔宇拿毒品的時候，是否有給他錢過？）有
    」、「（問：大約幾次？）應該有快10次，有現金就給現金
    ，沒有就用欠的」、「（問：你是否知道楊翔宇毒品跟別人
    拿多少錢？）不知道」、「（問：楊翔宇有無請你吃過愷他
    命？）沒有」、「（問：楊翔宇有無勸你說，不要吸食那麼
    重，少吃一點？）沒有，很少人會跟我說這些」、「（問：
    每次都是你打電話給楊翔宇？）是」、（問：你於偵查中提
    到99年3 月23日有打4 通，99年3 月30日有7 通，各拿1 次
    ，為何拿1 次要打到4 通及7 通之多？）可能沒有接到電話
    」、「提示上開偵卷第65至66頁通聯紀錄，問：實際上99
    年3 月23日有5 通，99年3 月30日有8 通，這幾通分別有通
    話秒數，並不是所謂的沒有接到，到底你們內容在說什麼？
    ）我打給楊翔宇就只有拿愷他命而已，沒有什麼好聊的」、
    「（問：上開通話中有幾通通話秒數達到138 秒，也有222
    秒，其他時間也都不是沒有接到，只拿愷他命需要聊這麼久
    嗎？）不然就是楊翔宇問我什麼時候要還他錢，才會說這麼
    久」、「（提示上開偵查卷第89頁證人張芯語之偵訊筆錄，
    問：你如何確定哪幾通分別有起訴之9 次買賣毒品之事？）
    我說過，我打電話給楊翔宇就只有拿毒品，不會跟他聊天」
    、「（問：99年3 月23日10時55分41秒、11時05分26秒、11
    時12分23秒共有3 通簡訊，同日如附表編號5 所示11時00分
    26秒起至11時01分35秒至21時42分39秒起至21時43分15秒止
    共有5 通通話，上開傳遞簡訊及通話之時間上有所重疊，妳
    如何認定，這是兩次的毒品交易？）我找楊翔宇的時候不是
    下午就是凌晨，每次的通聯紀錄就是跟他拿毒品，當時我中
    午在上班，所以會利用中午空檔的時間出去向楊翔宇拿毒品
    ，我打電話給楊翔宇都是為了拿毒品」、「（問：楊翔宇曾
    說兩次向你拿錢是因為你們在路邊椅子的時候，他把愷他命
    放在椅子上面，用煙盒壓著，你們2 人在聊天，妳拿走了愷
    他命，事後楊翔宇問是否是你拿走的，你因此說要還錢給他
    ？）根本沒有這種事情」、「（問：所以起訴之99年3 月18
    日以後之那9 次交易，全都是沒有給楊翔宇錢嗎？）是」、
    「（問：你是跟楊翔宇拿毒品，還是買毒品？）買毒品」、
    「（問：為何妳會回答是『買毒品』？）因為要給他錢」、
    「（問：你怎麼知道可以向楊翔宇買毒品？）因為之前楊翔
    宇的朋友綽號『阿胖』之人將楊翔宇的電話給我，我才會認
    識楊翔宇」、「（問：『阿胖』為何會給你楊翔宇的電話？
    ）因為『阿胖』知道我在玩愷他命，是我問他怎樣可以拿到
    愷他命，他就給我楊翔宇的電話」、「（問：你怎麼知道跟
    楊翔宇買愷他命是要用多少錢買的？）我問楊翔宇的」、「
    （問：當時楊翔宇如何跟你說？）他說1 包400 元」、「（
    問：你是否知道楊翔宇跟誰拿愷他命嗎？）不知道」、「（
    問：從99年3 月18日之後就沒有給楊翔宇買愷他命的錢，楊
    翔宇為何願意繼續賣給你愷他命？）那時我有在工作，我只
    是還沒有領薪水」、「（問：楊翔宇是否有向你催討過買愷
    他命的價款嗎？）有」、「（問：後來楊翔宇是否就不賣愷
    他命給你了？）是，因為我沒有再給他買愷他命的錢」、「
    （問：到最後楊翔宇不賣你愷他命，你共計欠他多少錢？）
    5 千元」、「（問：這5 千元你是否已經還了？）還沒有」
    、「（問：你前述楊翔宇有向你催討買愷他命之款項，是否
    因此發生過糾紛？）可能電話中講話比較大聲，快要吵起來
    」、「（問：這種情形發生過幾次？發生在何時？）在我自
    首前，那時他一直打電話跟我要錢，發生過1 、2 次」、「
    （問：你與楊翔宇認識之後，除了前述買賣愷他命往來之外
    ，是否有其他往來情形？）沒有」、「（問：是否可以確認
    之前證稱於99年3 月18日（2 次）、99年3 月21日、99年3
    月22日、99年3 月23日、99年3 月31日（2 次）、99年4 月
    3 日、99年4 月6 日與被告每次交易愷他命毒品之數量？）
    我不知道他裝多少，我只知道1 包400 元，每次都跟他拿2
    包」、（提示上開偵卷第78頁證人張芯語偵訊筆錄，問：為
    何妳在檢察官訊問時證稱是買1 個或兩個，1 個含袋0.8 公
    克，1 個400 元，而妳今日又確認每次交易買2 個，到底你
    們每次交易數量為何？）我現在無法確認，我真的就是拿2
    個或是1 個，不一定，所以我回想後仍無法確認」、「（問
    ：是否可以確認上開時間各次與被告交易愷他命的地點？）
    在之前說過，我之前所說的都是與被告碰面的地方，至於各
    次是分別在何地點我現在無法確定」、「（問：上開被起訴
    之9 次交易愷他命，是否都是被告交愷他命給你？）是」、
    「（問：是否均有依約自被告處取得買賣之愷他命？）有」
    等語詳確（見本院99年度訴字第285 號卷第50頁至56頁）。
    證人張芯語迭於警詢、偵查及本院審理時就被告於附表所示
    時間，在臺北市內湖區大湖公園、明湖國中、明湖國小或哈
    拉影城其中一處，販賣第三級毒品愷他命予伊9 次，及每次
    販賣前伊係以門號0000000000號行動電話與被告所持用之門
    號00 00000000 號行動電話聯繫，每次購毒前均會以上開電
    話先聯絡再前往約定地點交易，每次購買1 至2 包愷他命，
    每包40 0元等主要事實證述綦詳、堅指不移，且前後所述情
    節相符，自堪信實。
  (二)雖證人張芯語於99年8 月31日檢察官訊問時，經檢察官提示
    其所持用之門號0000000000號行動電話自99年3 月16日起至
    同年4 月15日止之通聯紀錄後（見上開偵卷第59至73頁），
    證述伊向被告購買毒品愷他命之次數時，將99年3 月23日如
    附表一編號5 至所示與被告有5 通之通聯紀錄誤稱為4
    通，將同年3 月30、31日如附表一編號6 至所示與被告
    有8 通之通聯紀錄誤稱為7 通，將同年4 月3 日如附表一編
    號8 至所示與被告有5 通之通聯紀錄誤稱為3 通，並就
    附表一編號4 該2 次通聯紀錄漏未證述，惟詳閱其上開
    偵查中證述之內容可知，證人張芯語就同年3 月23日、同年
    3 月30、31日、同年4 月3 日之通聯紀錄起迄時點分別證述
    為「99年3 月23日11時到21時42分」、「99年3 月30日19
    時到同年月31日凌晨1 時06分」、「99年4 月3 日23時17分
    到23時41分」，均與附表一編號5 至、編號6 至、
    編號8 至所示與被告之通聯紀錄起迄時點相合一致，顯
    見其所指確係如附表一編號5 所示之5 通、如附表一編號6
    所示之8 通、如附表一編號8 所示之5 通通聯紀錄，又觀諸
    卷附該份通聯紀錄（見上開偵卷第59至73頁），多達15頁、
    數百通通聯紀錄，而附表一編號4 、5 、6 、8 所示之該等
    通聯紀錄之間均夾雜有證人張芯語與他人之通聯紀錄，其確
    係因該等通聯紀錄龐雜以致誤算與被告間之通聯數，及疏漏
    如附表一編號4 所示之通聯紀錄未予述及，實難認證人
    張芯語有何故意為不實證述之處。再者，證人張芯語證稱其
    與被告僅有因積欠被告購買愷他命之價金，而曾於電話中遭
    被告催討時說話較為大聲，此外並無其他糾紛，顯見其與被
    告並無任何夙怨嫌隙，實無誣攀被告之必要，況觀諸證人張
    芯語之上開警詢中供述，其係因施用愷他命經其父親勸說至
    派出所自首，經警方詢問始供出向被告購買毒品一事，苟證
    人張芯語有意羅織被告入罪，其直接至派出所提出申告即可
    ，何須於自己施用愷他命後再由父親陪同至派出所自首此輾
    轉方式披露被告犯行，由此益見證人張芯語前揭所證各節並
    非虛妄。且證人張芯語與被告分別於如附表一所示之時點，
    以證人張芯語所使用之門號0000000000號行動電話與被告所
    使用之門號0000000000號行動電話聯繫，亦有通聯紀錄在卷
    可查（見上開偵卷第59至73頁），復有證人張芯語向警方自
    首施用毒品愷他命後，經警採尿送驗，確呈愷他命陽性反應
    ，有臺北市政府警察局偵辦毒品案件尿液檢體委驗單、臺灣
    尖端先進生技醫藥股份有限公司濫用藥物檢驗報告附卷可稽
    （見上開偵卷第38、39頁）。足證證人張芯語於警詢、偵查
    及本院審理時之證述，確與事實相符，堪可採信。惟證人張
    芯語因每次向被告購買愷他命之數量為1 包或2 包不等，其
    事後受限於記憶，無法特定各次購買愷他命之數量究竟為1
    包或2 包，基於罪疑唯輕原則，本院僅認定被告各次販賣愷
    他命予證人張芯語之數量為1 包，又被告販賣愷他命予證人
    張芯語共9 次，如前所述，是證人張芯語賒欠被告購毒之價
    金應認定為3 千6 百元。
  (四)被告之選任辯護人雖為被告辯護稱證人張芯語所證有前揭不
    可採之處，惟查：證人張芯語係向被告購買毒品愷他命者，
    其斷不可能於每次購買時刻意記下與被告交易之時間、地點
    、數量，其僅能於事後憑記憶所及之交易時間、地點、數量
    為證述，證人張芯語已於警詢、偵查中均證稱：伊於99年2
    月初開始跟被告購買愷他命，每隔1 至2 日就向被告購買1
    包或2 包，每包400 元，每次也都是先以自己所使用之門號
    0000000000號行動電話與被告使用之門號0000000000號行動
    電話聯絡後約定購買包數及交易地點，伊與被告聯絡僅係為
    購買毒品，沒有其他交往等情，檢察官始提示證人張芯語所
    使用門號0000000000號行動電話之通聯紀錄，供其回想向被
    告購買愷他命之次數，又證人張芯語就附表一編號5 、6 、
    8 所示之通聯紀錄僅係誤算通數，惟就通聯紀錄之起迄時點
    均證述無誤，另就附表一編號4 兩通通聯紀錄漏未提及
    ，係因該份通聯紀錄多達數百通，又夾雜證人張芯語與他人
    通聯，辨識不易致有疏漏，如前所述。參以證人張芯語向被
    告購買愷他命之次數頻繁，每次購買數量1 或2 包不一，渠
    等間各次交易地點亦非同一，證人張芯語事後憑記憶無法按
    各次交易特定購買愷他命之數量究竟為1 包或2 包，亦無法
    特定各次之交易地點，僅能證述每次向被告購買1 包或2 包
    ，及曾與被告約定之交易地點有臺北市內湖區大湖公園、明
    湖國中、明湖國小或哈拉影城，實無不合理之處。被告之選
    任辯護人逕以證人張芯語對附表一編號4 兩通聯漏掉沒
    有指出，及將附表一編號5 、6 、8 所示之通聯紀錄誤算通
    數，及證人張芯語就每次交易之數量、地點均無法特定，遽
    指證人張芯語之證詞不可採，實非的論。再者，證人張芯語
    迭於警詢、偵查中均證稱尚積欠被告購買愷他命之價金約5
    千元左右（見上開偵卷第17、79頁），於審理中始將積欠被
    告購毒之金額略證稱：5 千元（見本院99年度訴字第285 號
    卷第54頁），顯見證人張芯語所證其積欠被告購毒價金5 千
    元僅係一個概略之數額，或有百元零頭未詳加述及，被告之
    選任辯護人執此5 千元未能以每包400 元除盡，遽指證人張
    芯語之證詞不實，亦不可採。再者，被告之選任辯護人雖另
    為被告辯護稱：上開通聯紀錄其中99年3 月18日、同年月23
    日此2 日，均有通話紀錄及簡訊紀錄，證人張芯語將通話及
    簡訊各別獨立成2 次販賣，顯有不實云云，惟查，觀諸卷附
    該通聯紀錄，99年3 月18日證人張芯語與被告之通話、簡訊
    紀錄分別如附表一編號1 、2 所示，足證該等通話結束於99
    年3 月18日下午1 時32分05秒，簡訊傳遞結束於同日晚間10
    時31分17秒，通話與簡訊傳遞相隔長達9 小時之久，證人張
    芯語憑其記憶能將該日通話與簡訊紀錄區別為兩次交易，實
    與一般經驗法則無違，是被告之選任辯護人此部分辯護意旨
    並不可採。又依卷附該通聯紀錄，99年3 月23日證人與被告
    之通話紀錄詳如附表一編號5 所示自上午11時00分26秒起至
    晚間21時42分39秒止，共5 通通話紀錄，而同日證人張芯語
    亦有於上午10時55分41秒、11時05分26秒、11時12分23秒之
    簡訊傳遞予被告之情事（見上開偵卷第61頁之通聯紀錄），
    確有通話與簡訊傳遞時點重疊之情形，然證人張芯語所證99
    年2 月23日之上開3 封簡訊傳遞亦為另1 次之愷他命交易，
    業經起訴檢察官剔除，而未就部分起訴，僅就如附表編號5
    所示通話紀錄之該次交易起訴，是被告之選任辯護人此部分
    辯護意旨，亦無足憑採。
  (五)末按販賣愷他命毒品係違法行為，非可公然為之，且有其獨
    特之販售通路及管道，復無公定價格，容易增減分裝之份量
    ，而每次買賣之價量，可能隨時依雙方關係深淺、資力、需
    求量及對行情之認知、來源是否充裕、查緝鬆嚴、購買者被
    查獲時供述購買對象之可能風險評估等，而異其標準，非可
    一概而論，本件被告既不承認其有上揭販賣愷他命之事實，
    本院自無從查得其販入愷他命之真正價格及其是否因非法販
    賣愷他命予證人張芯語而獲得具體利潤之金額，然按近年來
    政府為杜絕毒品之氾濫，對於查緝施用及販賣毒品之工作，
    無不嚴加執行，販賣毒品罪又係重罪，設若無利可圖，衡情
    一般持有毒品之人當無輕易將所持有之愷他命轉售他人而甘
    冒於再次向他人購買時，而有被查獲移送法辦之危險之理，
    且愷他命可任意分裝或增減其份量，而每次買賣之價量，亦
    隨時隨雙方關係之深淺、當時之資力、需要程度及對行情之
    認知等因素而為機動地調整，因之販賣之利得，除經坦承犯
    行，或帳冊價量均臻明確外，委難察得實情，職是之故，縱
    未確切查得販賣賺取之實際差價，但除別有事證，足認係按
    同一價格轉讓，確未牟利外，尚難執此即認非法販賣之事證
    有所不足，致知過坦承者難辭重典，飾詞否認者反得逞僥倖
    ，而失情理之平。被告雖另辯稱：伊向綽號「阿彬」、「脫
    線」等人購入毒品愷他命之價格即400 元，伊係因喜歡張芯
    語，想要追求她，才會幫她拿愷他命，並沒有賺錢云云，惟
    證人張芯語迭於警詢、偵審中證述：伊與被告僅為購買愷他
    命而聯絡，並無任何其他交往，被告也沒有要追求伊等語明
    確，顯見被告上開所辯欲追求證人張芯語才幫其拿毒品一節
    與事實不符，不可採信。被告與證人張芯語既無特殊情誼，
    豈有費心自甘承受重典，未從中獲取不法利益，涉險交付第
    三級毒品愷他命予與其無特殊情誼之張芯語之理，被告當有
    牟利之圖。職是，被告就附表一所示各次販賣愷他命犯行，
    均具有營利之意圖一節，應可認定。
  (六)綜上，被告於如附表一所示之通話或簡訊傳遞後某時，販賣
    第三級毒品愷他命9 次予證人張芯語之犯行事證明確，所辯
    要屬推諉卸責之詞，委無採信，其犯行堪以認定，應依法論
    科。
二、按刑事上之販賣罪，須以營利為目的，將標的物販入或賣出
    ，有一於此，其犯罪行為即為完成。而所謂賣出，自應以標
    的物已否交付為斷，苟標的物已交付，縱買賣價金尚未給付
    ，仍應論以販賣既遂罪（最高法院88年度臺上字第3760號判
    決意旨參照）。核被告就附表一編號1 至9 所為，均係犯毒
    品危害防制條例第4 條第3 項之販賣第三級毒品罪，被告所
    為上開9 次販賣第三級毒品犯行，犯意各別，行為互殊，應
    予分論併罰。爰審酌被告無前科，有臺灣高等法院被告前案
    紀錄表在卷可查，素行尚佳，惟明知毒品愷他命戕害他人身
    心健康，竟販賣他人施用，增加毒品流通，嚴重損及國民健
    康、影響社會治安，其販賣之數量屬小額零星販賣，尚無藏
    有鉅量之毒品，與大宗走私或利用幫派組織結構販賣者相較
    ，對社會之危害較低，另衡諸被告犯後矢口否認犯行，飾詞
    卸責，難認有何悔意，犯後態度不佳，並斟酌其犯罪動機、
    手段、生活狀況、智識程度、販賣毒品高達9 次、各次販賣
    愷他命之價額400 元，共計3 千6 百元尚未實際得款等一切
    情狀，各量處如附表二所示之刑，並依法定應執行刑。
三、沒收：
    按毒品危害防制條例第19條第1 項規定：「犯第4 條至第9
    條、第12條、第13條或第14條第1 項、第2 項之罪者，其供
    犯罪所用或因犯罪所得之財物，均沒收之，如全部或一部不
    能沒收時，追徵其價額或以其財產抵償之」，該條項有關沒
    收之規定，係刑法第38條第1 項第2 款、第3 項之特別規定
    ，雖採義務沒收主義，但因無如同條例第18條第1 項前段「
    不問屬於犯人與否均沒收」之規定，故供犯該項所列之罪所
    用之物，仍以屬於犯人所有者為限，始得宣告沒收。又按毒
    品危害防制條例第19條第1 項規定所稱因犯罪所得之財物，
    係以實際所得者為限，苟無所得或尚未取得者，即無從為沒
    收、追徵或以財產抵償之諭知（最高法院99年度臺上字第58
    40號判決意旨參照）。經查：本件未扣案門號0000000000號
    行動電話SIM 卡1 張，雖係被告所使用以供證人張芯語向其
    購買毒品愷他命聯絡之物，惟該門號申辦人為被告之母張翠
    鋒，業據被告於審理中供述在卷（見本院99年度訴字第285
    號卷第59頁背面），並有通聯調閱查詢單附卷可稽（見上開
    偵卷第42頁），既非被告所有，故不予宣告沒收。而未扣案
    搭配上開門號使用之Sony Ericsson 廠牌行動電話1 支（不
    含SIM 卡），業據被告供稱：搭配門號0000000000號使用之
    Sony E ricsson廠牌行動電話係伊母親購買送予伊等語（見
    本院99年度訴字第285 號卷第59頁背面），自係被告所有，
    供被告犯如附表一所示9 次販賣愷他命犯行所用之物，自應
    依毒品危害防制條例第19條第1 項之規定，於各該罪所受宣
    告之主刑項下宣告沒收，又因未經扣案，乃併諭知如全部或
    一部不能沒收時，追徵其價額（如附表二所示）。又被告雖
    每次以400 元1 包之價格販賣愷他命予證人張芯語，共9 次
    ，業經認定如前，然因證人張芯語身無現金暫予賒欠，而迄
    未收取共3 千6 百元之價金，被告既尚未實際取得該犯罪所
    得，依上說明，自無從為沒收或追徵之諭知。
據上論斷，應依刑事訴訟法第299 條第1 項前段，毒品危害防制
條例第4 條第3 項、第19條第1 項，刑法第11條前段、第51條第
5 款，判決如主文。
本案經檢察官許恭仁到庭執行職務。
中    華    民    國   100    年    1     月    14    日
                  刑事第七庭審判長法  官  王美玲
                                  法  官  高雅敏
                                  法  官  張明儀
以上正本證明與原本無異。
如不服本判決應於收受送達後 10 日內向本院提出上訴書狀，並
應敘述具體理由。其未敘述上訴理由者，應於上訴期間屆滿後
20 日內向本院補提理由書 (均須按他造當事人之人數附繕本 )
「切勿逕送上級法院」。
                                  書記官  林蔚菁
中    華    民    國   100    年    1     月    14    日
附表一：
┌─┬──────┬─────────────────┬───────┐
│編│張芯語與被告│張芯語與被告通話或傳簡訊聯絡之時間│被告交付愷他命│
│號│聯絡之電話  │                                  │予張芯語之時間│
├─┼──────┼─────────────────┼───────┤
│1 │張芯語以門號│99年3月18日                     │99年3 月18日張│
│  │0000000000號│  13時11分28秒起至13時13分10秒    │芯語與被告為左│
│  │行動電話與  │99年3月18日                     │開最後通話後某│
│  │被告使用之門│  13時20分02秒起至13時20分22秒    │時            │
│  │號0000000000│99年3月18日                     │              │
│  │號行動電話聯│  13時31分47秒起至13時32分05秒    │              │
│  │絡          │  （以上為通話時間）              │              │
├─┼──────┼─────────────────┼───────┤
│2 │同上        │99年3月18日                     │99年3 月18日張│
│  │            │  22時24分54秒起至22時24分55秒    │芯語與被告為左│
│  │            │99年3月18日                     │開最後簡訊傳遞│
│  │            │  22時31分17秒起至22時31分18秒    │後某時        │
│  │            │  （以上為簡訊傳遞時間）          │              │
├─┼──────┼─────────────────┼───────┤
│3 │同上        │99年3月21日                     │99年3 月21日張│
│  │            │  18時14分18秒起至18時16分50秒    │芯語與被告為左│
│  │            │99年3月21日                     │開最後通話後某│
│  │            │  18時29分54秒起至18時31分16秒    │時            │
│  │            │99年3月21日                     │              │
│  │            │  18時45分29秒起至18時45分36秒    │              │
│  │            │  （以上為通話時間）              │              │
├─┼──────┼─────────────────┼───────┤
│4 │同上        │99年3月22日                     │99年3 月22日張│
│  │            │  02時25分48秒起至02時26分00秒    │芯語與被告為左│
│  │            │99年3月22日                     │開最後通話後某│
│  │            │  04時54分33秒起至04時55分42秒    │時            │
│  │            │99年3月22日                     │              │
│  │            │  07時51分30秒起至07時52分22秒    │              │
│  │            │99年3月22日                     │              │
│  │            │  08時12分56秒起至08時15分01秒    │              │
│  │            │  （以上為通話時間）              │              │
├─┼──────┼─────────────────┼───────┤
│5 │同上        │99年3月23日                     │99年3 月23日張│
│  │            │  11時00分26秒起至11時01分35秒    │芯語與被告為左│
│  │            │99年3月23日                     │開最後通話後某│
│  │            │  12時12分26秒起至12時12分51秒    │時            │
│  │            │99年3月23日                     │              │
│  │            │  12時36分36秒起至12時36分55秒    │              │
│  │            │99年3月23日                     │              │
│  │            │  19時54分38秒起至19時55分35秒    │              │
│  │            │99年3月23日                     │              │
│  │            │  21時42分39秒起至21時43分15秒    │              │
│  │            │  （以上為通話時間）              │              │
├─┼──────┼─────────────────┼───────┤
│6 │同上        │99年3月30日                     │99年3 月31日張│
│  │            │  19時00分39秒起至19時02分57秒    │芯語與被告為左│
│  │            │99年3月30日                     │開最後通話後某│
│  │            │  19時21分41秒起至19時21分57秒    │時            │
│  │            │99年3月30日                     │              │
│  │            │  23時20分27秒起至23時21分05秒    │              │
│  │            │99年3月30日                     │              │
│  │            │  23時54分26秒起至23時55分11秒    │              │
│  │            │99年3月31日                     │              │
│  │            │  00時32分40秒起至00時36分22秒    │              │
│  │            │99年3月31日                     │              │
│  │            │  00時43分03秒起至00時44分05秒    │              │
│  │            │99年3月31日                     │              │
│  │            │  01時04分57秒起至01時05分22秒    │              │
│  │            │99年3月31日                     │              │
│  │            │  01時06分50秒起至01時06分54秒    │              │
│  │            │  （以上為通話時間）              │              │
├─┼──────┼─────────────────┼───────┤
│7 │同上        │99年3月31日                     │99年3 月31日張│
│  │            │  12時11分55秒起至12時13分15秒    │芯語與被告為左│
│  │            │99年3月31日                     │開最後通話後某│
│  │            │  12時13分27秒起至12時13分29秒    │時            │
│  │            │99年3月31日                     │              │
│  │            │  12時14分02秒起至12時15分32秒    │              │
│  │            │99年3月31日                     │              │
│  │            │  12時20分48秒起至12時22分35秒    │              │
│  │            │99年3月31日                     │              │
│  │            │  15時19分17秒起至15時21分50秒    │              │
│  │            │  （以上為通話時間）              │              │
├─┼──────┼─────────────────┼───────┤
│8 │同上        │99年4月3日                      │99年4 月3 日張│
│  │            │  23時17分38秒起至23時19分12秒    │芯語與被告為左│
│  │            │99年4月3日                      │開最後通話後某│
│  │            │  23時20分45秒起至23時21分26秒    │時            │
│  │            │99年4月3日                      │              │
│  │            │  23時21分43秒起至23時23分09秒    │              │
│  │            │99年4月3日                      │              │
│  │            │  23時37分34秒起至23時39分22秒    │              │
│  │            │99年4月3日                      │              │
│  │            │  23時41分21秒起至23時41分41秒    │              │
│  │            │  （以上為通話時間）              │              │
├─┼──────┼─────────────────┼───────┤
│9 │同上        │99年4月6日                      │99年4 月6 日張│
│  │            │  01時11分20秒起至01時12分28秒    │芯語與被告為左│
│  │            │  （以上為通話時間）              │開通話後某時  │
└─┴──────┴─────────────────┴───────┘
附表二：
┌─┬─────────┬─────────────────┐
│編│    犯罪事實      │       應處罪刑及宣告之從刑       │
│號│                  │                                  │
├─┼─────────┼─────────────────┤
│1 │附表一編號1所示   │楊翔宇販賣第三級毒品，處有期徒刑伍│
│  │犯罪事實          │年貳月。未扣案搭配門號○九一六一一│
│  │                  │三四九三號使用之Sony Ericsson廠牌 │
│  │                  │行動電話壹支（不含SIM 卡）沒收，如│
│  │                  │全部或一部不能沒收時，追徵其價額。│
├─┼─────────┼─────────────────┤
│2 │附表一編號2所示   │楊翔宇販賣第三級毒品，處有期徒刑伍│
│  │犯罪事實          │年貳月。未扣案搭配門號○九一六一一│
│  │                  │三四九三號使用之Sony Ericsson廠牌 │
│  │                  │行動電話壹支（不含SIM 卡）沒收，如│
│  │                  │全部或一部不能沒收時，追徵其價額。│
├─┼─────────┼─────────────────┤
│3 │附表一編號3所示   │楊翔宇販賣第三級毒品，處有期徒刑伍│
│  │犯罪事實          │年貳月。未扣案搭配門號○九一六一一│
│  │                  │三四九三號使用之Sony Ericsson廠牌 │
│  │                  │行動電話壹支（不含SIM 卡）沒收，如│
│  │                  │全部或一部不能沒收時，追徵其價額。│
├─┼─────────┼─────────────────┤
│4 │附表一編號4所示   │楊翔宇販賣第三級毒品，處有期徒刑伍│
│  │犯罪事實          │年貳月。未扣案搭配門號○九一六一一│
│  │                  │三四九三號使用之Sony Ericsson廠牌 │
│  │                  │行動電話壹支（不含SIM 卡）沒收，如│
│  │                  │全部或一部不能沒收時，追徵其價額。│
├─┼─────────┼─────────────────┤
│5 │附表一編號5所示   │楊翔宇販賣第三級毒品，處有期徒刑伍│
│  │犯罪事實          │年貳月。未扣案搭配門號○九一六一一│
│  │                  │三四九三號使用之Sony Ericsson廠牌 │
│  │                  │行動電話壹支（不含SIM 卡）沒收，如│
│  │                  │全部或一部不能沒收時，追徵其價額。│
├─┼─────────┼─────────────────┤
│6 │附表一編號6所示   │楊翔宇販賣第三級毒品，處有期徒刑伍│
│  │犯罪事實          │年貳月。未扣案搭配門號○九一六一一│
│  │                  │三四九三號使用之Sony Ericsson廠牌 │
│  │                  │行動電話壹支（不含SIM 卡）沒收，如│
│  │                  │全部或一部不能沒收時，追徵其價額。│
├─┼─────────┼─────────────────┤
│7 │附表一編號7所示   │楊翔宇販賣第三級毒品，處有期徒刑伍│
│  │犯罪事實          │年貳月。未扣案搭配門號○九一六一一│
│  │                  │三四九三號使用之Sony Ericsson廠牌 │
│  │                  │行動電話壹支（不含SIM 卡）沒收，如│
│  │                  │全部或一部不能沒收時，追徵其價額。│
├─┼─────────┼─────────────────┤
│8 │附表一編號8所示   │楊翔宇販賣第三級毒品，處有期徒刑伍│
│  │犯罪事實          │年貳月。未扣案搭配門號○九一六一一│
│  │                  │三四九三號使用之Sony Ericsson廠牌 │
│  │                  │行動電話壹支（不含SIM 卡）沒收，如│
│  │                  │全部或一部不能沒收時，追徵其價額。│
├─┼─────────┼─────────────────┤
│9 │附表一編號9所示   │楊翔宇販賣第三級毒品，處有期徒刑伍│
│  │犯罪事實          │年貳月。未扣案搭配門號○九一六一一│
│  │                  │三四九三號使用之Sony Ericsson廠牌 │
│  │                  │行動電話壹支（不含SIM 卡）沒收，如│
│  │                  │全部或一部不能沒收時，追徵其價額。│
└─┴─────────┴─────────────────┘
附錄論罪法條：
毒品危害防制條例第4條第3項
製造、運輸、販賣第三級毒品者，處 5 年以上有期徒刑，得併
科新臺幣 7 百萬元以下罰金。